【裁判字號】    97,交聲,3085
【裁判日期】    971211
【裁判案由】    聲明異議
【裁判全文】
臺灣臺中地方法院交通事件裁定        97年度交聲字第3085號
原處分機關  交通部公路總局臺中區監理所豐原監理站
異  議  人
即受處分人  甲○○
上列受處分人因違反道路交通管理處罰條例案件，對於交通部公
路總局臺中區監理所豐原監理站於民國97年10月9日所為之處分
（豐監稽違字第裁63-HD0000000號裁決書），聲明異議，本院裁
定如下：
    主    文
異議駁回。
    理    由
一、原處分機關略以：臺中縣警察局豐原分局員警於民國97年7
    月31日10時35分許，在臺中縣潭子鄉○○路段，查獲異議人
    即受處分人甲○○駕駛車牌號碼1033—NS號自用小貨車有「
    使用手持式行動電話及在禁止臨時停車處所停車」之違規，
    遂以中縣警交字第HD0000000號舉發違反道路交通管理事件
    通知單當場攔檢舉發，異議人經舉發之違規事實係違反道路
    交通管理處罰條例第三十一條之一第一項及第五十六條第一
    項第一款規定，異議人於97年8月6日提出申訴，本站嗣舉發
    單位函覆略以異議人違規屬實，舉發並無不當後，遂於97年
    10月9日以豐監稽違字第裁63-HD0000000號裁決書裁處罰鍰
    新臺幣（下同）3,000元及900元，共計3,900元，本站依法
    裁處應無不合等語。
二、聲明異議意旨係以：異議人於97年7月31日上午10時35分即
    罰單開立時間於大新路往僑忠國小方向行駛，經過大新路60
    巷時，撥打行動電話回公司詢問事情，至復興路一段時，靠
    右停在轉角便利商店，其間路段不超過50公尺，時間也不超
    過10秒，請問以10秒時間在50公尺內找停車位，停下來講手
    機就開3,900元的罰單，會否令人不服，而且異議人是要遵
    守法律才停下車講電話，這樣反而被開紅單，那異議人不如
    一路講電話不要停下來，還不會被開單，是否是警察要教導
    人民這樣開車講電話不要停，停了會被開單，再者，異議人
    停在超商前，人並未下車，警察大可請伊離開，但警察執意
    要開立這二項罰單，而且不給異議人說明的機會，說沒幾句
    就跟異議人說要告異議人妨害公務，會不會太欺壓百姓，以
    上是異議人個人想法及實際狀況；異議人認有疑義之處：(一)
    開立違規停車，就表示異議人是主動停靠路旁，既然主動停
    靠路旁，使用手機時間也僅18秒，難道執法人員一點便民的
    空間都不留；(二)違規停車時，異議人在車上，車也未熄火，
    直到員警向異議人要行照、駕照時，異議人才熄火下車給員
    警行、駕照，法規上不是有說明人不在車上時，予以開單，
    但人在車上時不是可以趕異議人走嗎？更何況車也未熄火，
    難道這是看執法人員的心情下去判定？(三)異議人違規停車的
    路口是復興路一段與大新路交匯路口之便利商店，並非員警
    開單上所寫潭子鄉○○路、大新路口，那邊是在陸橋下，請
    該員警應該要加強個人素質，增加對管轄區域內的地理概念
    等語。
三、按汽車駕駛人於行駛道路時，使用手持式行動電話進行撥接
    或通話者，處新臺幣三千元罰鍰；汽車駕駛人停車時，有在
    禁止臨時停車處所停車之情形者，處新臺幣六百元以上一千
    二百元以下罰鍰；第一項情形，交通勤務警察、依法令執行
    交通稽查任務人員或交通助理人員，應責令汽車駕駛人將車
    移置適當處所；如汽車駕駛人不予移置或不在車內時，得由
    該交通勤務警察，依法令執行交通稽查任務人員或交通助理
    人員為之；道路交通管理處罰條例第三十一條之一第一項、
    第五十六條第一項第一款、第三項分別定有明文。
四、異議人於97年7月31日10時35分許，駕駛車牌號碼1033-NS號
    自小貨車，行經臺中縣潭子鄉○○路與大新路口、復興路一
    段時，有使用手持式行動電話通話及在禁止臨時停車處所停
    車之違規事實，為異議人於交通違規申訴單及聲明異議狀所
    不否認，復有異議人提出之已出帳通話明細清單影本及臺中
    縣警察局中縣警交字第HD0000000號舉發違反道路交通管理
    事件通知單通知聯影本各一份在卷可稽，舉發之違規事實，
    足堪認定。本件異議人所爭執者僅係其心存守法意念才會於
    通話中將車輛駛至路邊，違規停車部分，若駕駛人在車內，
    依法員警應先驅離，駕駛人不在車內才可開單等情。經查：
（一）異議人於申訴單與異議狀中，自承於前揭時地駕駛自小貨
      車時撥打行動電話回公司詢問事情，自撥打電話起至尋得
      停車處所止，時間只有18秒，距離則不超過50公尺等情，
      顯見異議人確於行駛道路時，至少有行車距離50公尺左右
      及行車時間18秒的期間內係處於撥接手持式行動電話及通
      話之狀態中，且異議人係駕駛車輛於行駛道路時，主動撥
      打手持式行動電話回公司詢問事情，則果如異議人所言係
      為「要遵守法律才停下車講手機」，理應先將車輛停妥，
      再撥打手機回公司詢問事情，而非先撥通後才找停車位置
      通話。蓋人之知覺感官有其侷限，而參與交通行為可能發
      生之突發狀況無窮，且多係發生於一瞬間，故為防止駕駛
      人分神，及有足夠的反應時間避免交通事故發生，以維護
      駕駛人自身及其他參與交通行為用路人之安全，乃設有汽
      車駕駛人於行駛道路時，就手持式行動電話不得「撥接」
      或「通話」之禁止規範，亦不因撥接或通話時間之久暫，
      而異其可罰性，故即便是被動接聽手持式行動電話一秒鐘
      ，亦屬構成要件該當，遑論主動撥打通話十八秒，是異議
      人所辯，並無可採。
（二）另異議人所謂違規停車時，駕駛人在車內且未熄火，員警
      依法予以驅離即可，無須開單，若駕駛人不在車內才可開
      單云云，容係對法規範之解釋有所誤解所致，蓋在禁止臨
      時停車處所停車時，交通勤務警察、依法令執行交通稽查
      任務人員或交通助理人員，應責令汽車駕駛人將車移置適
      當處所；如汽車駕駛人不予移置或不在車內時，得由該交
      通勤務警察、依法令執行交通稽查任務人員或交通助理人
      員為之，道路交通管理處罰條例第五十六條第三項固有明
      文，惟本條項非在賦予交通執法人員於駕駛人在車內之違
      規停車情形，得裁量令駕駛人駛離即可，反而是對交通執
      法人員就禁止臨時停車路段之嚴重違規臨停行為，課以必
      須立即移置違規車輛，俾免往來人車發生危險之義務，甚
      至連無開單權限之交通助理人員，均應由自己或責令駕駛
      人移置車輛至適當處所。故異議人就本條項「移置」之意
      義，顯然有所混淆誤解，茲予敘明。
（三）至異議人指陳舉發通知單就違規停車部分之違規地點有誤
      載情事乙節，因異議人除有違規停車之行為外，復有駕車
      使用手持式行動電話撥接或通話之違規行為，員警當場開
      單舉發該二違規行為，關於違規地點之記載事項如足供特
      定即為已足，該違規地點之記載縱有些許誤差，亦不影響
      本件違規事實之認定，附此敘明。
五、綜上所述，異議人確有前開於行駛道路時，使用手持式行動
    電話進行撥接通話及在禁止臨時停車處所停車之違規事實，
    是以，原處分機關就員警舉發之違規事實，依道路交通管理
    處罰條例第三十一之一條第一項、第五十六條第一項第一款
    、道路交通管理事件統一裁罰基準及處理細則及違反道路交
    通管理事件統一裁罰基準表之規定，合計裁處異議人罰鍰3,
    900元，於法並無不合。是以，本件異議人所為之異議，於
    法無據，為無理由，應予駁回。
據上論斷，應依道路交通管理處罰條例第八十七條第二項，道路
交通案件處理辦法第十九條，裁定如主文。
中    華    民    國    97    年    12    月    11    日
                  交通法庭    法  官  巫淑芳
以上正本證明與原本無異
如不服本裁定應於送達後五日內向本院提出抗告狀
                              書記官  王麗麗
中    華    民    國    97    年    12    月    11    日


司法院資訊處製作；財團法人民間司法改革基金會備份。
